最高法院刑事判決　　　　　　　　　　　　　　　八十六年度台上字第五九三五號
　　上訴人　台灣高等法院檢察署檢察官
　　被　告　乙○○
　　　　　　甲○○
右上訴人因被告等殺人未遂案件，不服台灣高等法院中華民國八十五年十一月十四日
第二審判決（八十五年度上訴字第三三二一號，起訴案號：台灣台北地方法院檢察署
八十五年度偵字第九六四號），提起上訴，本院判決如左：
    主  文
原判決撤銷，發回台灣高等法院。
    理  由
原判決以公訴意旨略稱：被告乙○○、甲○○及姓名、年籍不詳綽號「阿源」之男子
，於民國八十四年十二月三十日凌晨零時三十分許，在台北市○○○路○段七十七巷
十二之五號台北風情酒店飲酒唱歌時，因不滿鄰桌陳忠義、紀明石、顧汀立、李吟聰
、林志宏、林進添、林義強等人以眼瞪人，竟基於共同殺人犯意，由被告甲○○持小
武士刀一把，被告乙○○及姓名、年籍不詳綽號「阿源」之男子分持空酒瓶，趁陳忠
義欲離去時，在該酒店前路邊，砍殺陳忠義倒地，使其受有多處後枕、前額切裂傷、
左下腹刺裂傷，經送醫急救手術四小時後，始免於死亡等情。因認被告共同涉有刑法
第二百七十一條第二項、第一項之殺人未遂罪嫌。惟經審理結果，認被告等辯稱無殺
人之意，堪以採信，被告等所為，係共犯刑法第二百七十七條第一項之傷害罪，須告
訴乃論，告訴人陳忠義業於第一審時撤回其告訴，因而維持第一審諭知公訴不受理之
判決，駁回檢察官在原審之上訴，固非無見。
惟按法院因發現真實之必要，應依職權調查證據，為刑事訴訟法第一百六十三條第一
項所明定。經查原判決認定被告等無殺人之犯意，無非以被告等與「阿源」先在他處
飲酒多時甫告分手，受通知趕至風情酒店，已具酒意，與被害人陳忠義不認識，彼此
無嫌隙仇怨，被害人非渠等瞄視對象，無殺人動機，及被害人受傷倒地後未再繼續砍
刺等為論據。然依被害人在原審陳稱：「當時阿源酒意很重了，但被告二人的酒意看
不出來，因他們剛到」（見原審卷第三七頁反面），目擊者紀明石在警訊所述：「陳
忠義倒在地上，旁邊有三人圍，其中一人手中持一把刀子欲殺他，我見狀跑過去用
雙手握住該人之持刀右手，與他們扭打在一起，後乘他們三人帶刀子逃走……」，
張范蓮菊陳述：「……後見陳忠義被乙○○等人追出店外殺成重傷，陳忠義的四位友
人見情說不對，追出店外阻擋……」等語，及被害人係頭部、腹部等處被刺，受傷後
經送醫急救四小時之手術，始倖免於死，亦據被害人之妻顧汀珍在警訊偵查中說明甚
詳，並有診斷書在卷可稽（見偵查卷九頁反面、第十頁反面、第八頁反面、第二十七
頁、第三十五頁反面），則被告二人事先與「阿源」在何處飲酒多時﹖被通知趕至風
情酒店，隨身帶兇器之目的何在﹖被害既非瞄視「阿源」之人，何以仍要追殺被害
人﹖被害人受傷倒地後，被告等未再繼續砍刺之原因，是否為紀明石等多人阻擋所致
﹖而人之頭、腹部難謂非人體致命之要害處，被害人當時實際受傷之情形如何﹖被告
等砍刺被害人之身體要害處，用力是否猛烈﹖何以連砍頭部四刀﹖又案發後，警方在
現場查獲刀鞘，由該刀鞘是否可明瞭兇刀之長短形狀﹖偵審中均未命被告等畫出該兇
刀之形狀、長度，何以認非屬槍彈藥刀械管制條例所管制之刀械﹖凡此均為認定被
告等成立何項犯罪之依據，原審未切實調查說明，以發現真實，遽為不受理之判決，
不無應於審判期日調查之證據未予調查及理由不備之違背法令。檢察官上訴意旨指摘
原判決不當，非無理由，應認有發回更審之原因。
據上論結，應依刑事訴訟法第三百九十七條、第四百零一條，判決如主文。
中      華      民      國    八十六    年      十      月      九      日
                              最高法院刑事第三庭
                                  審判長法官  蔡  詩  文
                                        法官  莊  登  照
                                        法官  洪  明  輝
                                        法官  蔡  清  遊
                                        法官  林  文  豐
      右正本證明與原本無異
                                              書  記  官
中      華      民      國    八十六    年      十      月     十八     日
